【裁判字號】    98,訴,256
【裁判日期】    980518
【裁判案由】    侵權行為損害賠償
【裁判全文】
臺灣士林地方法院民事判決               98年度訴字第256號
原      告  乙○○
訴訟代理人  丙○○
被      告  甲○○
上列當事人間損害賠償事件，經本院刑事庭裁定移送由本庭審理
（97年度交附民字第100 號），本院於民國98年5 月4 日言詞辯
論終結，判決如下：
    主      文
被告應給付原告新臺幣貳佰貳拾玖萬捌仟肆佰貳拾壹元及自民國
九十七年八月二十七日起至清償日止，按週年利率百分之五計算
之利息。
原告其餘之訴駁回。
訴訟費用新臺幣壹仟元由被告負擔。被告應賠償原告所預繳之訴
訟費用新臺幣壹仟元。
本判決原告勝訴部分，於原告以新臺幣柒拾陸萬陸仟元供擔保後
，得假執行。
原告其餘假執行之聲請駁回。
    事實及理由
一、本件原告起訴主張：被告以駕駛車輛運送貨物為其業務，於
    民國97年3 月15日上午8 時48分許，駕駛車牌號碼2280-QK
    號自用小貨車沿臺北市○○區○○路3 段由東向西方向行駛
    ，行經同路段75巷181 號前路邊停車準備卸貨時，本應注意
    車輛於坡道停車時，應切實注意防止車輛滑行，且依當時情
    形又無不能注意之情事，竟疏未注意拉緊手煞車防止車輛下
    滑，即擅自熄火離開上開車輛之駕駛座，致該車因無煞車阻
    力而往下坡方向滑行，先撞擊同路段75巷106 號前停放之車
    牌號碼AZZ-988 號重機車、CV-0939 號自小客車及LS-3079
    號自小客車，再撞擊對向車道騎乘車牌號碼CRT-852 號重型
    機車（下稱「系爭機車」）行經該處之伊，致伊人車倒地，
    並受有腹部鈍傷合併脾臟撕裂傷、小腸缺血性壞死及結腸挫
    傷、右側股骨轉子間骨折、骨盆骨折合併位移及右大腿皮下
    組織創傷性壞死等傷害，且致系爭機車全毀，復因施行脾臟
    切除手術，已達對身體或健康重大不治或難治之重傷害程度
    。為此，爰依民法第184 條第1 項前段、第191 條之2 前段
    、第193 條第1 項、第195 條第1 項前段、第196 條之規定
    ，訴請被告賠償伊醫療費新臺幣（下同）32萬9,056 元、看
    護費30萬元、回診之交通費5,555 元、機車全毀之損害1 萬
    5 千元、無法工作及減少勞動能力之損害164 萬4 千元、慰
    撫金250 萬元等語。並聲明：(一)被告應給付原告479 萬3,61
    1 元及自起訴狀繕本送達翌日起至清償日止，按週年利率5%
    計算之利息。
    (二)原告願供擔保，請准宣告假執行。
二、被告則以：伊願意賠償原告之損害，惟無法負擔原告請求之
    金額等語，資為抗辯。並聲明：原告之訴駁回。
三、兩造不爭執之事實：
  (一)被告以駕駛車輛運送貨物為其業務。
  (二)被告於97年3 月15日上午8 時48分許，駕駛車牌號碼2280-Q
    K 號自用小貨車沿臺北市○○區○○路3 段由東向西方向行
    駛，行經同路段75巷181 號前路邊停車準備卸貨時，本應注
    意車輛於坡道停車時，應切實注意防止車輛滑行，且依當時
    情形又無不能注意之情事，竟疏未注意拉緊手煞車防止車輛
    下滑，即擅自熄火離開上開車輛之駕駛座，致該車因無煞車
    阻力而往下坡方向滑行，先撞擊同路段75巷106 號前停放之
    車牌號碼AZZ-988 號重機車、CV-0939 號自小客車及LS-307
    9 號自小客車，再撞擊對向車道騎乘系爭機車行經該處之原
    告（下稱「系爭車禍」），致原告人車倒地，並受有腹部鈍
    傷合併脾臟撕裂傷、小腸缺血性壞死及結腸挫傷、右側股骨
    轉子間骨折、骨盆骨折合併位移及右大腿皮下組織創傷性壞
    死等傷害，且致系爭機車受損，復因施行脾臟切除手術，已
    達對身體或健康重大不治或難治之重傷害程度。
  (三)被告之過失行為與原告受傷間有相當因果關係，並經本院士
    林簡易庭97年度士交簡字第934 號刑事簡易判決及本院97年
    度交簡上字第99號刑事判決業務過失傷害致重傷罪確定。
  (四)原告因系爭車禍而支出醫療費29萬2,856 元、看護費30萬元
    、回診之交通費5,555 元、機車損害1 萬3,500 元。
  (五)原告已領取強制汽車第三人責任險理賠金35萬元。
四、得心證之理由：
    原告主張伊遭被告撞傷，且系爭機車受損，被告應依侵權行
    為法律關係賠償伊所受之損害醫療費32萬9,056 元、看護費
    30萬元、回診之交通費5,555 元、機車全毀之損害1 萬5 千
    元、無法及減少勞動能力之損害164 萬4 千元、慰撫金250
    萬元等語，被告雖願賠償原告所受之損害，惟辯稱金額過高
    等語。是本件爭點即為：原告得請求被告賠償多少損害？
  (一)按因故意或過失，不法侵害他人之權利者，負損害賠償責任
    ；汽車、機車或其他非依軌道行駛之動力車輛，在使用中加
    損害於他人者，駕駛人應賠償因此所生之損害，民法第184
    條第1 項前段、第191 條之2 前段分別定有明文。原告確係
    因被告之業務過失行為而受傷及系爭機車受損，已如前述，
    則原告自得依前揭規定，請求被告賠償其所受之損害。
  (二)茲審酌原告所得請求之各項金額如下：
    1.醫療費部分：
      按不法侵害他人之身體或健康者，對於被害人因此增加生
      活上之需要時，應負損害賠償責任，民法第193條第1項定
      有明文。經查，原告因遭被告撞傷，截至98年4月20 日止
      ，已支出醫療費用及購買助行器之費用共32萬6,366 元，
      有原告提出之逐次就醫收據附卷足憑（附民卷第10至56頁
      、調解卷第17至23頁、本院卷第43至45頁），並為被告所
      不爭執，稽之原告所受傷害及各收據所載醫療科別、用途
      、項目或品名，均屬因被告不法侵害後所需治療上必要之
      費用，及增加生活上需要之必要費用，是原告自得於該範
      圍內請求被告如數賠償。
    2.看護費部分：
      次按親屬間之看護，縱因出於親情而未支付該費用，然其
      所付出之勞力，顯非不能以金錢為評價，此種基於身分關
      係之恩惠，自不能加惠於加害人，而應比照一般看護情形
      ，認被害人受有相當看護費之損害，命加害人賠償，始符
      民法第193條第1項所定「增加生活上需要」之意旨（最高
      法院89年度臺上字第1749號、92年度臺上字第431 號、94
      年度臺上字第1543號判決參照）。原告主張其遭被告撞傷
      住院期間，有請看護全日照護之必要，為此除支付7 萬7
      千元看護費外，另請伊父母及胞妹請假照護，共受有30萬
      元看戶費用之損害等情，業據其提出看護費收據及請假證
      明書為證（附民卷第57至65頁），並有國防醫學院三軍總
      醫院98年4 月8 日院三醫勤字第0980005253號函附卷可佐
      （本院卷第28至29頁），復為被告所不爭執，堪認為真正
      。此部分亦屬原告增加生活上需要之必要費用，亦得請求
      被告如數賠償。
    3.因治療及復健所支出之交通費部分：
      原告主張因遭被告撞傷出院後行動不便，僅能搭乘計程車
      回診治療，共支出計程車費5,555 元等情，亦據其提出計
      程車費收據為證（附民卷第66至79頁），且為被告所不爭
      執，亦堪認為真正。此部分同屬原告增加生活上需要之必
      要費用，得請求被告如數賠償。
    4.工作損失部分：
      又按不法侵害他人之身體或健康者，對於被害人因此喪失
      或減少勞動能力時，應負損害賠償責任，民法第193 條第
      1 項規定甚明。原告主張伊於車禍前在寶瓶國際有限公司
      擔任業務及送貨員，月薪約3 萬5 千元，又於南山人壽保
      險股份有限公司兼職作保險業務，平均每月所得約3 萬2
      千元，合計月薪約6 萬7 千元，遭被告撞擊受傷後，至少
      須經1 年之治療及2 年休養，致伊受有該段期間無法工作
      之損害164 萬4 千元等語。被告對於原告之職業及收入固
      不爭執，惟辯稱原告休養之期間，應以醫院之診斷為準等
      語。經查，國防醫學院三軍總醫院98年4 月8 日院三醫勤
      字第098000 5253 號函復稱，原告之骨折已於97年8 月1
      日癒合，應可正常工作，惟於97年6 月29日至同年7 月9
      日住院接受暫時性人工肛門縫合手術，嗣於同年11月17日
      至同年月16日住院接受疝氣修補手術，一般而言剖腹手術
      後2 個月內不宜搬重物等情（本院卷第28至29頁）；原告
      又於98年4 月15日至同年月20日住院接受鋼釘移除手術，
      除宜休養3 週外，需以柺杖助行2 個月等情，亦有國防醫
      學院三軍總醫院診斷證明書附卷可憑（本院卷第46頁）。
      衡酌原告上開傷情，應認其自97年3 月15日車禍發生起至
      98年6 月15日止，均無法恢復正常工作。故原告得依前揭
      規定，請求被告賠償該段期間喪失勞動能力之損害100 萬
      5 千元（計算式：67,000 ×15=1,005,000）。
    5.精神慰撫金部分：
      復按不法侵害他人之身體、健康、名譽、自由、信用、隱
      私、貞操，或不法侵害其他人格法益而情節重大者，被害
      人雖非財產尚之損害，亦得請求賠償相當之金額，民法第
      195條第1項前段定有明文。原告因被告之不法侵害行為而
      受有重傷害，精神上受有極大痛苦，自得請求精神慰藉金
      。本院斟酌被告為68年6 月11日出生，肇事時將滿28歲，
      健行工專畢業，未婚，現於保險公司擔任業務，月入約3
      、4 萬元，名下有一棟自住之房屋，惟現尚有貸款8 、90
      萬元；原告則為66年11月18日出生，協和工商畢業，車禍
      前在寶瓶國際有限公司擔任業務及送貨員，月薪約3 萬5
      千元，又於南山人壽保險股份有限公司兼職作保險業務，
      平均每月所得約3 萬2 千元，合計月薪約6 萬7 千元，名
      下無不動產，經此車禍身受重傷，經6 次手術，非但蒙受
      精神上無法彌補之鉅大痛苦，亦使其生活秩序大受影響等
      一切情狀，認原告請求被告賠償250 萬元精神慰撫金，尚
      屬過高，應以100 萬元為適當。
    6.機車毀損部分：
      按不法毀損他人之物者，被害人得請求賠償其物因毀損所
      減少之價額，民法第196 條定有明文。原告主張伊所有之
      系爭機車遭被告撞擊後倒地全毀，伊以3,500 元售予機車
      行代為報廢等情，業據其提出系爭機車行車執照影本、機
      器腳踏車新領牌登記書影本為證（附民卷第80頁、本院卷
      第42頁），又經本院向臺北市機車商業同業公會函詢系爭
      機車於事故發生時之市場價格，該公會以98年3 月19日北
      市機會儒總字第0235號函復稱約為1 萬5 千元等語。是堪
      認原告因系爭機車遭報告撞損所受之損害為1 萬1,500 元
      （計算式：15,000-3,500=11,500） ，亦得依前揭規定向
      被告求償。
  (三)綜上所述，原告得請求被告賠償264 萬8,421 元（計算式：
    326,366+300,000+5,555+1,005,000+1,000,000+11,500=2,6
    48,421），扣除原告已領取之強制汽車第三人責任險理賠金
    35萬元，原告尚得請求被告賠償229 萬8,421 元。從而，原
    告依民法第184 條第1 項前段、第191 條之2 前段、第193
    條第1 項、第195 條第1 項前段、第196 條之規定，於訴請
    被告賠償227 萬9,820 元及自起訴狀繕本送達被告翌日即97
    年8 月27日起至清償日止，按週年利率5%計付遲延利息之範
    圍內，為有理由，應予准許，逾此範圍之請求，則屬無據，
    為無理由，應予駁回。
五、本件訴訟費用額確定為1千元（即原告預繳之第一審裁判費1
    千元），並應由被告負擔。故被告應賠償原告所預繳之訴訟
    費用1千元。
六、原告陳明願供擔保，聲請宣告假執行，經核其勝訴部分，於
    法相符，爰酌定相當之擔保金額併予准許；至原告敗訴部分
    ，其假執行之聲請即失所附麗，應予駁回。
七、本件判決基礎已臻明確，兩造其餘之攻擊防禦方法及訴訟資
    料經本院斟酌後，核與判決不生影響，無一一論述之必要，
    併予敘明。
據上論結，原告之訴為一部有理由、一部無理由，依民事訴訟法
第79條、第87條第1項、第390條第2項，判決如主文。
中    華    民    國    98    年    5     月    18     日
                  民事第二庭  法  官  張國勳
以上正本證明與原本無異。
如對本判決上訴，應於判決送達後20日內向本院提出上訴狀。
中    華    民    國    98    年    5     月    21    日
                              書記官  周玉惠


司法院資訊處製作；財團法人民間司法改革基金會備份。
